【裁判字號】    97,自緝,283
【裁判日期】    970630
【裁判案由】    詐欺
【裁判全文】
臺灣臺中地方法院刑事判決             97年度自緝字第283號
自  訴  人  越泰實業股份有限公司
代  表  人  陳涼森
代  理  人  林俊雄律師
被      告  甲○○
上列被告因詐欺案件，經自訴人提起自訴，本院判決如下：
    主  文
本件免訴。
    理  由
一、自訴意旨略以：被告甲○○為泰懋工業股份有限公司（以下
    簡稱泰懋公司）負責人，明知泰懋公司財務困難，毫無清償
    能力，竟意圖不法自己所有，於84年2月起至84年8月間，陸
    續向自訴人訂購各種規格之鞋花紋EVA鞋底等貨品，並指定
    送交被告位於大陸上海華欣工廠或泰豐鞋業公司，自訴人均
    已依約交付貨物，被告簽交84年6月份前之貨款為新臺幣（
    下同）1,231,663元，簽發付款人上海商業銀行永和分行，
    發票日84年8月31日，票號HA0000000支票乙紙，惟屆期提示
    不獲兌現，被告旋另簽發其個人同額支票，發票日84年9月
    25日，票號0000000號乙紙，屆期提示亦遭退票，84年7月貨
    款215,040元，亦簽交被告個人同額支票，發票日84年11月5
    日、票號0000000號支票，借期提示亦告退票，又84年8月份
    貨款537,008元未付，共計1,983,711元，得手後分文未付，
    且行蹤不定，為此自訴等語。
二、按時效完成者，應諭知免訴之判決，並得不經言詞辯論為之
    ，刑事訴訟法第302條第2 款、第307條分別定有明文，此為
    自訴程序所準用，刑事訴訟法第343條定有明文。
三、又按行為後法律有變更者，適用行為時之法律，但行為後之
    法律有利於行為人者，適用最有利於行為人之法律，95年7
    月1日修正施行之刑法第2條第1 項定有明文，本條規定係關
    於新舊法比較適用之準據法，其本身無關行為可罰性要件之
    變更，故於95年7月1日刑法部分條文修正施行後，如有涉及
    比較新舊法之問題，即應逕依修正後刑法第2條第1項規定，
    為「從舊從輕」之比較（參見最高法院95年度第8 次刑事庭
    會議決議意旨）。
四、查被告甲○○行為後，刑法第80條關於追訴權消滅時效之規
    定，同自95年7月1日修正施行，修正前刑法第80條原規定：
    「追訴權，因左列期間內不行使而消滅：一、死刑、無期徒
    刑或10年以上有期徒刑者，20年。二、3 年以上10年未滿有
    期徒刑者，10年。三、1年以上3年未滿有期徒刑者，5 年。
    四、1年未滿有期徒刑者，3年。五、拘役或罰金者，1 年。
    前項期間自犯罪成立之日起算。但犯罪行為有連續或繼續之
    狀態者，自行為終了之日起算」，而修正後刑法第80條規定
    ：「追訴權，因下列期間內未起訴而消滅：一、犯最重本刑
    為死刑、無期徒刑或10年以上有期徒刑之罪者，30年。二、
    犯最重本刑為3 年以上10年未滿有期徒刑之罪者，20年。三
    、犯最重本刑為1年以上3年未滿有期徒刑之罪者，10年。四
    、犯最重本刑為1年未滿有期徒刑、拘役或罰金之罪者，5年
    。前項期間自犯罪成立之日起算。但犯罪行為有繼續之狀態
    者，自行為終了之日起算」。本件被告涉犯之刑法339條第1
    項詐欺取財罪，其法定刑為「5 年以下有期徒刑、拘役或科
    或併科1 千元以下罰金」，是依修正前刑法第80條之規定，
    追訴時效期間為10年，修正後之刑法第80條則將追訴時效期
    間提高為20年，經比較新舊法之結果，以被告行為時之修正
    前刑法第80條規定較為有利，是依刑法第2條第1項前段之規
    定，本件自應適用被告行為時之修正前刑法第80條規定，則
    關於追訴權時效之停止進行，及其期間、計算，並一體適用
    修正前刑法第83條之規定，合先敘明。
五、次查，被告甲○○被訴於84年2月起至84年8月間，涉犯刑法
    第339條第1項詐欺取財罪，經自訴人越泰實業股份有限公司
    於84年11月24日向本院提起自訴，惟因被告逃匿，經本院於
    85年2月23日發布85年中院全刑緝字第246號通緝，致審判之
    程序不能繼續，而刑法第339條第1項詐欺取財罪之最重本刑
    為有期徒刑5年，依修正前刑法第80條第1項第2 款規定，追
    訴權時效為10年，復依同法第83條第1項、第3項規定，及參
    照司法院29年院字第1963號解釋，追訴權之時效期間應加計
    因通緝而停止之2年6月期間，共計為12年6月。惟自自訴人
    於84年11月24日提起自訴至85年2月23日發布通緝之期間，
    依司法院大法官釋字第138號解釋，此時追訴權既無不行使
    之情形，自不生時效進行之問題，亦應予以加計，是本件被
    告被訴刑法第339條第1項詐欺取財罪，其追訴權時效至97年
    6月2日業已完成，揆諸前揭說明，爰不經言詞辯論，逕為免
    訴判決之諭知。
六、本件既應為免訴之諭知，移送併案審理之臺灣臺中地方法院
    檢察署85年偵字第845號、第1302號、第2958號部分，本院
    自無從併予審理，應退回檢察官另行處理。
據上論斷，依刑事訴訟法第302條第2款、第307條，判決如主文
。
中    華    民    國    97    年    6     月    30    日
                刑事第14庭    審判長法  官  陳  葳
                                    法  官  劉逸成
                                    法  官  林世民
以上正本證明與原本無異。
如不服本判決，應於判決送達後10日內，向本院提出上訴狀。
                                    書記官  紀俊源
中    華    民    國    97    年    6     月    30    日


司法院資訊處製作；財團法人民間司法改革基金會備份。
